臺灣臺南地方法院交通事件裁定　　　　 96年度交聲字第376號
移送機關　　交通部公路總局嘉義區監理所臺南監理站
異議人即　　甲○○
受處分人
上列受處分人因違反道路交通管理處罰條例案件，對於交通部公
路總局嘉義區監理所台南監理站民國96年5 月10日所為之裁決處
分（處分案號：嘉監南字第裁74-M00000000號）聲明異議，本院
裁定如下：
    主  文
原處分撤銷。
甲○○汽車駕駛人，在設有禁止超車標線路段超車，處罰鍰新臺
幣壹仟貳佰元，並記違規點數壹點。
    理  由
一、原處分意旨略以：異議人即受處分人甲○○於民國 96年4月
    30日12時10分許，駕駛車牌號碼686-SC號自用曳引車（下稱
    686-SC 號曳引車），行經臺南縣永康市○○路237號前時，
    在設有禁止超車標線路段逆向超車，並與對向車道由黃玲雅
    所騎乘之車牌號碼2FX-852號重型機車（下稱2FX-852號機車
    ）擦撞，造成黃玲雅人車倒地，致黃玲雅受有左足踝撕裂傷
    之傷害，異議人於肇事後並未下車察看或採取任何救護措施
    ，即逕行駕車離開現場等違規事實，經臺南縣警察局永康分
    局永康派出所警員開單舉發，並經原處分機關即交通部公路
    總局嘉義區監理所台南監理站（下稱原處分機關）以前揭違
    規事實明確，於96年5月10日以嘉監南字第裁 74-M00000000
    號裁決書，就異議人在設有禁止超車標線路段超車部分，依
    道路交通管理處罰條例第47條第2款及第63條第1項第1 款規
    定裁處罰鍰新臺幣（下同）1,200元並記違規點數1點，就異
    議人駕駛汽車肇事致人受傷，未即採取救護措施及依規定處
    置而逃逸之部分，依同條例第62條第3項、第4項規定裁處罰
    鍰6,000元、吊銷駕駛執照並1年內禁考（下稱本件裁決處分
    ）等語。
二、聲明異議意旨略以：異議人固確於上述時間駕駛686-SC號曳
    引車，行經臺南縣永康市○○路237 號前時，有在禁止超車
    標線路段逆向超車，且與黃玲雅所騎乘之 2FX-852號機車擦
    撞，致黃玲雅人車倒地而受有左足踝撕裂傷之傷害等情形，
    然異議人當時並不知道業已肇事並致黃玲雅受傷，故未立即
    停車而繼續行駛，係經路人攔下告知發生上開車禍，異議人
    始知悉並立即停車等候警方前來處理，異議人雖有在禁止超
    車標線處超車之違規行為，但無駕車肇事致人受傷而未採取
    救護措施及依規定處置並逃逸之違規情事，本件裁決處分尚
    有不當，爰聲明異議請求撤銷等語。
三、按汽車駕駛人在設有禁止超車標線路段超車者，處 1,200元
    以上2,400元以下罰鍰，並記違規點數1點，道路交通管理處
    罰條例第47條第2款、第63條第1項第1 款分別定有明文。又
    汽車駕駛人在認知其駕駛汽車肇事致人受傷之情形下，猶逃
    逸而未即採取救護措施及依規定處理者，始該當同條例第62
    條第3項、第4項規定之處罰要件。經查：
  (一)異議人於民國96年4月30日12時10分許，駕駛 686-SC號曳引
    車，行經臺南縣永康市○○路237 號前時，在設有禁止超車
    標線路段從左側逆向超車，並與黃玲雅所騎乘之 2FX-852號
    機車擦撞，造成黃玲雅人車倒地，致黃玲雅受有左足踝撕裂
    傷之傷害等情，為異議人所坦認，核與黃玲雅及目擊證人蔡
    政志於警詢中陳述情節相符，並有上開交通事故（下稱本件
    交通事故）之道路交通事故現場圖、道路交通事故調查報告
    表(一)、(二)、黃玲雅之財團法人奇美醫院診斷證明書各一份以
    及事故現場暨肇事車輛蒐證照片10張可稽（上開警詢及文件
    資料，見本院卷第14頁至第28頁）。再臺南縣警察局永康分
    局永康派出所警員除認異議人存有上開在設有禁止超車標線
    路段超車之違規行為外，尚認為異議人有於肇事後並未下車
    察看或採取任何救護措施，即逕行駕車離開現場之違規事實
    ，而開單舉發，並經原處分機關以前揭違規事實明確而為本
    件裁決處分等情，有臺南縣警察局永康分局永康派出所96年
    4月30日南縣警交字第Ｍ00000000 號舉發違反道路交通管理
    事件通知單及本件裁決處分各一份可憑。
  (二)異議人固因本件交通事故而涉嫌駕車肇事逃逸之犯行，經警
    移送臺灣臺南地方法院檢察署檢察官以96年度偵字第7333號
    號偵查案進行偵查（下稱本件偵查案件），惟查：
  (1)異議人除迭於警詢及本院調查中均堅稱其在超車後繼續行駛
    時，確實不知業有發生本件交通事故等語外，於本件偵查案
    件之偵訊中尚稱：我駕駛686-SC號曳引車行經臺南縣永康市
    ○○路237 號前時，因前方車子緊急煞車，我遂跨越雙黃線
    至對向車道繼續行駛，待超過前車後再跨越雙黃線返回原先
    車道，我逆向超車時，在對向車道有4、5台機車看到我的車
    就閃到右邊，我並不知有擦撞及機車，也未聽到擦撞聲或感
    覺有碰撞，亦未聽到呼叫聲，我從照後鏡未看到有人跌倒受
    傷，且因686-SC號曳引車係二節之聯結車，該車係第二後車
    輪處撞及2FX- 852機車，而照後鏡有看不到後面之死角等語
    （見本件偵查案件之偵查卷第9頁、第10頁）。
  (2)本件交通事故發生當時，異議人所駕者係後方聯結拖車之曳
    引車，有上揭事故現場暨肇事車輛蒐證照片2 張可稽（見本
    院卷第24頁），則該聯結有拖車之曳引車，整個車體及車身
    長度，均較一般之自用小客車為龐大及修長，其車體後方之
    視角範圍確實不如一般自用小客車來得清楚。又黃玲雅騎乘
    之2FX-852號機車係為125ｃｃ型之機車，有上開事故現場肇
    事車輛蒐證照片4張可稽（見本院卷第26、27 頁），該機車
    與上揭曳引車相比，二者在車體大小上相當懸殊，再者目擊
    證人蔡政志於警詢中稱：上揭曳引車之左後防護桿及左後車
    輪處撞機車等語（見本院卷第19頁），且依本件車損狀況，
    686-SC號曳引車後方聯結拖車之左後方防捲護欄及左後方輪
    胎上見有輕微之擦痕，而2FX-852 號機車則呈現後照鏡彎曲
    、車身左後方尾翼輕微擦撞痕及車牌彎折等損害，其餘車體
    均屬完整而非破裂解體之狀況，有前開事故現場肇事車輛蒐
    證照片4張及本件偵查案件警卷內附之車損相片8張可稽（分
    見本院卷第26、27頁、該警卷第28至31頁），而黃玲雅亦僅
    受有左足踝約三公分之撕裂傷，傷勢尚非嚴重，可見當時係
    686-SC號曳引車聯結之拖車之左後方處，與2FX-852 號機車
    左後方尾翼擦撞而導致車禍，並非在686-SC號曳引車正面或
    駕駛座附近發生撞擊，且依上揭車損及傷勢，顯示車禍當時
    之擦撞力道應屬輕微，尚不致於造成巨大之聲響，或導致車
    輛行進間有明顯異常跳動震盪之現象。
  (3)再者證人蔡政志於本件偵查案之偵訊中證稱：我跟在異議人
    所駕之車後方，看見該車行駛過後有一部機車倒地才尾追，
    並約過三個紅綠燈追上，異議人之車在發生碰撞後仍係正常
    速度駕駛，我追及後，被告表示其未撞到人，並將車子停下
    等候警員前來等語（見本件偵查案之偵查卷第26頁），足見
    異議人在發生本件交通事故後，仍按正常速度行駛而未見有
    何加速駛離之動作，且於遭蔡政志追及並告知肇事時，立即
    停車等候警方前來處理，而無逃脫閃避之跡象。
  (4)從而，686-SC號曳引車係其聯結之拖車之左後方防捲護欄及
    左後方輪胎處，與2FX-852 號機車之左後方車身擦撞而肇生
    本件交通事故，並非正面或於該曳引車駕駛座附近發生擦撞
    ，又該擦撞之處位於上開聯結拖車之曳引車左後方而視角範
    圍較差之處，且2FX-852 號機車之車體非大，又僅係側邊之
    輕微擦撞，而非重力強大之撞擊或碾碰，尚難認業有造成巨
    大聲響，或導致車輛行進間有明顯異常跳動震盪而足以致駕
    駛者明顯查覺發生車禍之跡象，並再參以異議人在發生本件
    交通事故後，仍按正常速度行駛而非加速駛離，且於遭人追
    及並告知肇事時，立即停車等候警方處理，未見其有何逃逸
    避責之舉動等情綜合以觀，異議人主張其當時並不知道業已
    肇事並致黃玲雅受傷，故未立即停車而繼續行駛之情，尚非
    無據，再者經本件偵查案件偵查，亦認異議人並不知發生駕
    車肇事致人受傷之情事，無從確認其有肇事逃逸之犯意，而
    就其涉嫌之肇事逃逸犯行部分，因罪嫌不足而予以不起訴處
    分在案，業經本院調閱本件偵查案件卷宗查核無誤。是既無
    從認定異議人有明知業已駕駛汽車肇事致人受傷而猶仍逃逸
    之意，尚不能僅因其於發生本件交通事故後，仍繼續駕車行
    駛而未停於現場之情形，即遽認其業已該當道路交通管理條
    例第62條第3項、第4項所規定之處罰要件。
  (三)綜上所述，異議人固有在設有禁止超車標線路段超車之違規
    行為，惟其並無在明知業已肇事致人受傷，猶未即採取救護
    措施及依規定處理並行逃逸之違規事實，則原處分機關仍依
    道路交通管理條例第62條第3項、第4項規定，以本件裁決處
    分進行裁罰，尚有未洽，本件異議為有理由，本院自應撤銷
    該裁決處分，另依道路交通管理處條例第47條第2款、第 63
    條第1項第1款規定，並參酌違反道路交通管理事件統一裁罰
    基準表之相關內容，諭知異議人如主文第二項所示之處罰，
    以資適法。
四、據上論斷，應依道路交通案件處理辦法第20條前段，裁定如
    主文。
中　　華　　民　　國　　96　　年　　9 　　月　　26　　日
　　　　　　　　　  交通法庭  法　官　陳威龍
以上正本證明與原本無異。
如不服本裁定，應於收受送達後5日內向本院提出抗告狀。（應
附繕本）
　　　　　　　　　　　　　　　書記官　鄭吉裕
中　　華　　民　　國　　96　　年　　9 　　月　　27　　日
